【裁判字號】    89,聲再,150
【裁判日期】    890824
【裁判案由】    聲請再審
【裁判全文】
臺灣高等法院高雄分院刑事裁定    八十九年度聲再字第一五號
    再審聲請人
    即受判決人  甲○○
右列聲請人因傷害案件，對於本院八十九年度上易字第八五０號中華民國八十九年七
月六日第二審確定判決（臺灣高雄地方法院八十八年度易字第二七四八號、臺灣高雄
地方法院檢察署八十七年度偵字第二０七八九號），聲請再審，本院裁定如左：
      主      文
再審之聲請駁回。
      理      由
甲、本件聲請再審意旨略以：
一、不得上訴於第三審法院之案件，其經第二審確定之有罪判決，如就足生影響於判
    決之重要證據漏未審酌者，亦得為受判決人之利益聲請再審，此刑事訴訟法第四
    百二十一條著有明文。
二、今查本件刑事傷害確定判決，確有違誤認定謂：『據施明德指訴遭被告甲○○持
    雨傘打傷及打壞眼鏡等語。』『然誤認施明德眼鏡遭打落且由被告甲○○所有之
    雨傘於發生爭執又幾近全毀，顯見雙方有動手互毆，且被告甲○○應有持雨傘毆
    打被告施明德致其受傷，否則於現場之雨傘當不致憑空斷裂，而為認定。』
三、然查：施明德遭被告甲○○持雨傘打傷，應有驗傷診斷書，施明德自始未提出驗
    傷證明書，足證被告甲○○並無持雨傘打他，且  鈞院於八十九年六月二十二日
    問施明德有沒有驗傷單，而施明德無話回答，有筆錄可按，原審憑空認定被告甲
    ○○持雨傘毆打施明德或雙方有動手互毆，其判決有違刑事訴訟法第三六九條前
    段之規定，被告依據同法第四二一條規定聲請再審。
四、按「犯罪事實應依證據認定之，無證據不得推定其犯罪事實」，刑事訴訟法第一
    五四條定有明文。又「事實之認定，應憑證據，如未能發現相當證據或證據不足
    以證明，自不能以推測或擬制之方法，以為裁判基礎。」最高法院四十年台上字
    第八十六號亦著有判例可稽。
（一）查高雄地檢署八十七年偵字第二０七八九號起訴書及一審八十八年易字第三七
      四八號刑事判決書之事實記載，均已歪曲事實，且二審判決書之事實欄所載亦
      同，請  鈞院調卷八十七年偵字第二０七八九號告訴狀及補充告訴狀證(一)、再
      議聲請狀證物(二)，參酌告訴人告訴之事實經過，詳如證物(一)(二)所述，今簡略以
      ：民國八十七年五月二十六日下午二十二時（晚上十時），告訴人與太太許水
      秀在高雄市○○區○○路二四七號（原秉良）之店口，施明德從屋內走出來（
      施明德與證人原秉良住隔壁），施明德向告訴人甲○○責問起三年前出租與人
      經營餐廳排油煙氣管轉向之事時，告訴人甲○○面向路，柳嚴評從告訴人背後
      ，出左手腕勒束住告訴人脖子，出右手毆打告訴人，而施明德乘勞共同毆打告
      訴人，告訴人被柳嚴評掐住頸部，又被他們二人前後毆打而昏倒在地，手持雨
      傘何時落地，告訴人昏倒在地，豈有機會持雨傘毆打施明德，雨傘係雙節，掉
      在地上後被他們毆打時踩踏或事後所毀確有可能，事實經過詳如證物(一)(二)狀所
      述，而一審與二審之判決事實欄有顛倒是非，並非告訴人甲○○：：在加昌路
      二四七號前與施明德因排油煙管裝置問題發生爭執，告訴人甲○○並無傷害之
      犯意，按事實之情，告訴人甲○○豈有先持雨傘毆打施明德之理，且無反手機
      會（被柳嚴評從背後出左手腕勒束住告訴人脖子，呼吸已發生困難，不久昏倒
      在地），告訴人昏倒在地任由他們二人用踢、跺，此為推想而知，告訴人
      僅受挨打，何有反手機會，一審及二審之判決，僅憑施明德片面之詞，又不能
      提出被傷害之證明，一、二審法院未查，竟以施明德片面之詞認定事實，於事
      實認定確有違誤。
（二）次查一審判決（證物三）採柳嚴評供述被告（施明德、甲○○）二人互毆，施
      明德遭被告甲○○持雨傘打傷及打壞眼鏡等語，竟判甲○○處罰金仟元，因
      被告甲○○不服其判決，而上訴二審，且二審仍然採柳嚴評供述見被告甲○○
      、施明德二人互毆，第查柳嚴評係與施明德共同被告之一，其判決採同案被告
      柳嚴評之供述，顯然違誤，且八十九年六月二十二日審判長當庭責問『施明德
      沒有驗傷單』，則施明德無法提出驗傷證明，二審對被告甲○○之判決有罪，
      顯於其判決有違誤之處。懇請鈞院鑒核，准予再開審判程序。
乙、經查本院原確定判決就被告甲○○如何與被告施明德互毆，致施明德眼鏡掉落毀
    壞及受傷之情，業據被告施明德指訴綦詳，且柳嚴評亦供述見被告甲○○、施明
    德二人互毆，施明德遭被告甲○○持雨傘打傷及打壞眼鏡等語，參諸被告施明德
    眼鏡遭打落且被告甲○○所有之雨傘於發生爭執後又幾近全毀，有照片附卷可佐
    ，顯見雙方有動手互毆，且被告甲○○應有持雨傘毆打被告施明德臉部及手部致
    其受傷，否則於現場之雨傘當不致憑空斷裂，至證人即被告甲○○之妻許水秀在
    偵查中雖證稱：甲○○並無打施明德云云（見八十七年偵字第二○七八九號卷八
    十八年一月十五日訊問筆錄），惟證人許水秀既證稱見被告施明德毆打甲○○，
    其竟不知其夫甲○○之雨傘如何毀壞，顯係迴護其夫甲○○之詞，尚難輕信；況
    被告施明德苟毀壞被告甲○○之雨傘，豈有再檢拾並提出作為證物之理？從而被
    告甲○○前述所辯，顯係事後卸責之詞，不足採信，被告甲○○之犯行，洵堪認
    定等情已明綦詳，從而本院原確定判決對聲請人即被告依法論科，於法並無不
    合。聲請人所舉再審事由，並不足以動搖原確定判決之論證，自非足生影響於判
    決之重要證據漏未審酌，難認有再審理由，應予駁回。
丙、據上論結，應依刑事訴訟法第四百三十四條第一項，裁定如主文。
中    華    民    國     八十九     年       八       月     二十四   日
                              臺灣高等法院高雄分院刑事第三庭
                                  審判長法官  莊秋桃
                                        法官  魏式璧
                                        法官  謝宏宗
右正本證明與原本無異。
不得抗告。
  書記官  陳靖華
中    華    民    國     八十九     年       八       月     二十五   日
                                                                      Ｄ


司法院資訊處製作；財團法人民間司法改革基金會備份。
